臺灣板橋地方法院民事裁定　　　　　　 100年度事聲字第66號
異　議　人
即　債權人　萬泰商業銀行股份有限公司
法定代理人　盧正昕
異　議　人
即　債權人　保證責任嘉義市第三信用合作社
法定代理人　黃燕龍
相　對　人
即　債務人　胡文蓮
上列當事人間聲請消費者債務清理事件，異議人即債權人對於民
國100年2月21日本院司法事務官以99年度司執消債更字第182 號
所為認可更生方案之裁定聲明異議，本院裁定如下：
    主  文
異議駁回。
    理  由
一、按關於更生或清算之程序，除本條例別有規定外，準用民事
    訴訟法之規定，消費者債務清理條例（下稱消債條例）第15
    條定有明文。次按當事人對於司法事務官處理事件所為之終
    局處分，得於處分送達後10日之不變期間內，以書狀向司法
    事務官提出異議。司法事務官認前項異議有理由時，應另為
    適當之處分；認異議為無理由者，應送請法院裁定之。法院
    認第一項之異議為有理由時，應為適當之裁定；認異議為無
    理由者，應以裁定駁回之，復為民事訴訟法第240條之4第1
    至3 項所明文。又按債務人有薪資、執行業務所得或其他固
    定收入，法院認更生方案之條件公允者，得不經債權人會議
    可決，逕依債務人之聲請或依職權以裁定認可更生方案，消
    債條例第64條第1項亦有規定。
二、本件異議意旨略以：
  1.異議人萬泰商業銀行股份有限公司部分：債務人於配偶高宗
    泰所自營之允陞機械有限公司（下稱允陞公司）擔任會計一
    職，則該公司提供之薪資證明是否真實良非無疑，又其配偶
    高宗泰擁有坐落新北市○○區○○路422巷114弄8號2樓房屋
    ，價值約新臺幣（下同）482至650萬元間，以夫妻剩餘財產
    請求權之立法精神觀之，自應將婚姻中雙方共同努力而來之
    財產平均分配，作為更生債務人清償能力之估算，始符公允
    ，且債務人目前陷於經濟困頓，理應適當處分其資產以增裕
    還款來源，使債務負擔減輕，否則一味累積家庭資產，對債
    權人而言，實有不公平等語。
  2.異議人保證責任嘉義市第三信用合作社部分：債務人於民國
    99年12月5日自述其任職於允陞公司，每月薪資2萬3,280元
    ，然卻於99年3月5日向異議人提出其每月薪資1萬7,280元，
    是債務人所言前後矛盾、毫無誠信；其配偶所提之薪資證明
    不足採信。又債務人於94年7月29日向異議人借用43萬元，
    當時敘及其夫高宗泰購買自用住宅1棟，該借款似用於新屋
    裝潢之用，債務人於95年11月11日即拒絕繳付本息，偽稱財
    務困難，然其配偶事隔1年多，即出資100萬元共同開立允陞
    公司，顯見欲藉更生程序以逃避償債之責等語。
  3.並均聲明請准廢棄原裁定。
三、經查：
  (一)債務人以其有不能清償之情事，向本院聲請更生，經本院於
    99年10月14日以99年度消債更字第257號裁定開始更生程序
    ，並命由司法事務官進行更生程序，有上開裁定在卷可稽（
    本院消債更字卷第103頁）。本院司法事務官復於100年2月
    21日認可債務人所提之更生方案，其內容為自收受認可更生
    方案裁定確定證明書之翌月起，以1個月為1期共96期，第1
    至24期每期清償5,153元，第25至72期每期清償8,823元，第
    73至96期每期清償1萬2,493元，共清償84萬7,008元，清償
    成數為34.09%。本件債務人於97及98年分別有薪資收入11萬
    2,400元及17萬2,800元，有財政部臺灣省北區國稅局97、98
    年度綜合所得稅各類所得資料清單附卷為證（本院消債更字
    卷第26、27頁），故債務人有薪資收入。其次，債務人在7
    年內未曾依破產法或消債條例規定受免責，亦為異議人所不
    爭。又本院99年10月14日裁定准許更生時，債務人並無任何
    財產，有全國財產稅總歸戶財產查詢清單附卷可查（本院消
    債更字卷第9頁），再者，上開更生方案之無擔保及無優先
    權債權受償總額為84萬7,008元，則債權人依上開更生方案
    所得受償之總額自不低於法院裁定開始更生程序時，依清算
    程序所得受償之總額，並高於債務人聲請更生前2年可處分
    所得28萬5,374元，扣除必要生活費用78萬3,960元，有債務
    人所提財產及收入狀況說明書為證（本院消債更字卷第11、
    12頁），債務人復無消債條例第63條各款規定情形，故債務
    人無消債條例第64條第2項各款所列法院不得為更生方案認
    可之情事。本院司法事務官以上開更生方案之條件為公允，
    不經債權人會議可決，逕行裁定認可，核無違誤。
  (二)異議人主張債務人任職於配偶所經營之允陞公司，則該公司
    提供之薪資證明是否真實良非無疑等語。查債務人於95年間
    向華泰銀行申請共同協商時，任職於福軒汽車材料有限公司
    （下稱福軒公司），每月收入2萬3,280元，嗣因罹患慢性腎
    功能不全、腎病症候群疑免疫球蛋白A腎病，而自福軒公司
    離職，轉任於配偶開設之允陞公司等情，有債務人所提民事
    補正狀暨所附之診斷證明書在卷可參（本院消債更字卷第53
    、54、69、70頁），則以債務人年紀漸長、又罹病在身觀之
    ，債務人於更生方案提出目前每月收入2萬3,280元之薪資證
    明，應符常理，異議人上開主張，要無可取。
  (三)異議人復主張債務人配偶名下不動產之行情，於482至650萬
    元間，自應將其處分平均分配，作為債務人清償能力之估算
    ，始符公允，況債務人目前陷於經濟困頓，理應適當處分其
    資產以增裕還款來源，使債務負擔減輕，否則一味累積家庭
    資產，對債權人而言，實有不公平等語。惟按專屬於債務人
    本身之權利及禁止扣押之財產，不屬於清算財團，但民法第
    1030條之1規定之剩餘財產差額分配請求權，不在此限，消
    債條例第98條第2項定有明文。是以，夫妻剩餘財產差額分
    配請求權之規定，僅規定於清算程序，更生程序則不與焉；
    本件債務人係聲請更生，並非聲請清算，自不適用上開關於
    清算財團之規定。且更生方案擬定之償債基礎，係以債務人
    將來可得預期之經常性收入，於更生期間盡其清償能力，以
    收入所得中之相當數額清償債務，使各該債權人得於可能範
    圍內受最大之清償，而非在清算債務人之總體財產，法院於
    更生程序中，僅得就債務人所提出之更生方案還款條件公允
    與否為判斷，而不得逕命債務人處分其財產先行清償部分債
    務，或命債務人提出依債權人之主張擬定之財產出售或分割
    方案，從而債務人是否訴請剩餘財產分配，即與更生方案所
    定還款條件公允無涉，是異議人此部分主張，恐有誤會。再
    者，更生程序係就債務人個人債務關係作調整，親屬或配偶
    之財產資力僅得作為債務人收入支出狀況之參考，並無一併
    作為計算更生債務人清償能力標準之理，故債務人配偶名下
    不動產並非債務人所有，無法納入清償能力之估算基準，故
    異議人上開主張，並不可採。
四、綜上所述，本件經本院司法事務官審酌上開情狀，認債務人
    所提更生方案，其更生條件公允、適當、可行，且又查無債
    務人有消債條例第63條、第64條第2項所定不應認可之消極
    事由存在，而逕依消債條例第64條第1項規定，裁定認可債
    務人所提更生方案，經核並無不合。異議人之異議為無理由
    ，應予駁回，爰裁定如主文。
中    華    民    國   100    年    3     月    31    日
                  民事第二庭法  官  連士綱
上為正本係照原本作成。
如不服本裁定，應於裁定送達後10日內，以書狀向本院提出抗告
，並繳納抗告費新臺幣1,000 元。
中    華    民    國   100    年    3     月    31    日
                            書記官  吳俞玲